臺灣高雄地方法院民事判決
111年度訴字第38號
原      告  協興土木包工業

法定代理人  黃子晏  
訴訟代理人  鍾佳樺  


原      告  陳明文  

被      告  尖端物業有限公司

法定代理人  趙偉翔  
訴訟代理人  陳魁元律師
            蘇伯維律師
上列當事人間請求損害賠償事件，經臺灣橋頭地方法院移送前來
，本院於民國111年7月21日言詞辯論終結，判決如下：
    主      文
被告應給付原告協興土木包工業新臺幣肆拾柒萬柒仟參佰參拾參
元，原告甲○○新臺幣肆拾玖萬玖仟玖佰捌拾陸元，及均自民國一
一○年八月七日起至清償日止，按週年利率百分之五計算之利息
。
原告甲○○其餘之訴駁回。
訴訟費用由被告負擔百分之九十三，餘由原告甲○○負擔。
本判決第一項於原告協興土木包工業以新臺幣壹拾伍萬玖仟元，
原告甲○○以新臺幣壹拾陸萬柒仟元分別為被告供擔保後，各得假
執行。但被告分別以新臺幣肆拾柒萬柒仟參佰參拾參元、新臺幣
肆拾玖萬玖仟玖佰捌拾陸元為原告協興土木包工業、甲○○預供擔
保後，各得免為假執行。
原告甲○○其餘假執行之聲請駁回。 
    事實及理由
一、原告主張：
　㈠裕藏富邑大廈管理委員會於民國108年6月30日與被告簽訂委
    任契約，將址設高雄市○○區○○路00號裕藏富邑大廈（下稱系
    爭大樓）之管理維護事項委託予被告，期間自108年7 月1日
    起至109年6月30日止，維護範圍為系爭大樓之共用及約定共
    用部分（下稱系爭契約），又系爭大樓前於107年8月23日豪
    大雨時，因被告派駐系爭大樓之管理員（下稱系爭管理員）
    管理疏失、未即時通報，造成系爭大樓地下室淹水，多輛汽
    車及大樓公共設施泡水損壞，但因系爭大樓設備未完善，因
    此未向被告求償，嗣系爭大樓已於107年10月6日設置防水閘
    門，被告本應注意對其派駐系爭大樓之人員予以教育訓練及
    危機應變處理，卻疏未注意及此，其派駐系爭大樓值班管理
    員於108年7月19日15時許天降豪大雨時，先於同時23分進行
    察看，當時至誠路71巷口開始淹水，同時46分許雨水逕流至
    系爭大樓地下室，同時49分許至誠路71巷整條巷道皆已淹水
    ，該管理員於同時51分許開始裝設防水閘門，但因被告未進
    行教育訓練及危機應變處理，系爭管理員未及時裝設，且不
    會裝設，而未將防水閘門裝設完成，於同日16時13分放棄裝
    設防水閘門，系爭大樓地下室因而於同日15時46分開始淹水
    （下稱系爭事故），原告協興土木包工業所有之車牌號碼00
    0-0000號自用小客車（下稱系爭甲車）、訴外人賴雨璇所有
    之車牌號碼000-0000號自用小客車（下稱系爭乙車）因停放
    該處而淹水損壞，原告協興土木包工業、賴雨璇自得依民法
    第184條第1項前段請求向被告請求損害賠償。
　㈡被告前述行為已違反保全業法第15條、公寓大廈管理條例第4
    3條之規定，而違反保護他人之法律，且造成系爭甲車、系
    爭乙車受損，原告協興土木包工業、賴雨璇亦得依民法第18
    4條第2項規定向被告請求損害賠償。
　㈢系爭契約是系爭大樓本於管理維護職務與被告簽訂，其給付
    對象應為系爭大樓全體住戶，又管理委員會僅為公寓大廈區
    分所有權人團體之代表、執行機關，執行公寓大廈管理維護
    事務，而得以其名義在法定職權範圍內交易，並由公共基金
    支付或全體區分所有權人按其共有之應有部分分擔，但其本
    質上及組織形式仍是住戶之代表，其所為法律行為是代理住
    戶，效果歸於住戶，是系爭大樓管理委員會是為全體住戶與
    被告簽訂系爭契約，該契約之內容是管理系爭大樓及相關門
    禁守衛、巡查工作及突發狀況處置，顯是約定被告向含伊等
    在內之全體住戶為給付，屬於第三人利益契約，伊自得據系
    爭契約，依民法第224條、第544條、第269條第1項、系爭契
    約第9條約定，就系爭事故請求被告負債務不履行損害賠償
    。
　㈣系爭甲車、系爭乙車是原告協興土木包工業、賴雨璇分別以
    以新臺幣（下同）888,000元、779,000元新車購入，是扣除
    折舊，系爭甲車、系爭乙車於系爭事故發生時價值應分別為
    567,333元、735,722元，而原告協興土木包工業、賴雨璇於
    系爭甲車、系爭乙車泡水受損後，只分別得以9萬元、16萬
    元出售，原告協興土木包工業、賴雨璇應分別受有損害477,
    333元、575,722元，而得就此請求被告賠償之。又賴雨璇已
    將其就系爭乙車因於前述時間停放系爭大樓地下室遭淹水所
    生之損害賠償債權讓與原告甲○○，是原告甲○○應得請求被告
    賠償575,722元。
　㈤綜上所述，原告協興土木包工業、甲○○得分別請求被告賠償4
    77,333元、575,722，為此爰依民法第184條第1項、第2項、
    第544條、第269條、第244條等規定及系爭契約第9條約定提
    起本訴等語。並聲明：㈠被告應給付原告協興土木包工業477
    ,333元，原告甲○○575,722元，及均自起訴狀繕本送達翌日
    即110年8月7日起至清償日止按週年利率5%計算之利息。㈡願
    供擔保，請准宣告假執行。
二、被告則以：
　㈠依系爭契約所附服務人員薪資明細表，伊派駐系爭大樓管理
    人員之職責為門禁守衛、住戶信件收發、訪客紀錄、巡查工
    作、代收費用與突發狀況處置等職務，衡量系爭大樓坐落環
    境單純、治安狀況良好，伊乃依約派遣3名管理人員，排定
    每次1名管理人員於系爭大樓進行24小時輪班駐守，108年7
    月19日高雄地區發生豪大雨之極端異常天候，而系爭大樓所
    在區域地勢較低，往昔即時常發生淹水情事，伊派駐系爭大
    樓之系爭管理員於判斷系爭大樓附近開始發生積水，基於處
    理突發狀況之職責，按其對系爭大樓周遭環境之認知，並依
    當時雨勢判斷，認為即使裝設防水閘門，恐難抵擋當日水勢
    漫延，因此先行使用大樓內廣播系統通知住戶，並協助指揮
    各住戶儘速將停放地下室車輛移出，確定已無住戶牽出車輛
    後，始進行防水閘門之裝設，但因大雨造成積水瞬間灌湧而
    來之局面下，僅憑一名常人之力，尚無可期待獨力完成防水
    閘門之裝設，遑論系爭管理員為中高齡從業者，事出倉促難
    即時聯繫外力援助，是該事件乃為不可抗力之天災所造成，
    縱然系爭管理員已盡善良管理人之注意義務，亦難防止地下
    室積水災害發生，是系爭管理員於系爭事故中應變及判斷並
    無違失，尚不構成侵權行為，伊無庸負侵權行為之賠償責任
    。
　㈡伊並非依保全業法設立之公司，非屬受保全業法規範之對象
    ，亦非公寓大廈管理維護公司，是原告以伊違反保護他人之
    法律，而據民法第184條第2項規定請求損害賠償，於法未合
    。
　㈢伊依系爭契約所應履行之給付義務或相關債務不履行之損害
    賠償，都是由系爭大樓管理委員會直接受領，系爭大樓住戶
    對伊並無直接請求權，被告與系爭大樓管理委員會締結系爭
    契約時，並未合意使系爭契約成為利益第三人契約，原告縱
    為系爭大樓住戶，究非系爭契約之相對人，不得依系爭契約
    請求伊負債務不履行責任，且伊並無未盡善良管理人注意義
    務情事，又得主張依系爭契約第10條第1款約定，系爭事故
    為天災之不可抗力所致而免責，況伊就系爭事故業與系爭大
    樓管理委員會調解成立，系爭大樓管理委員會亦無得再以契
    約責任向伊求償。
　㈣縱認原告得向伊請求損害賠償，系爭甲車、系爭乙車於系爭
    事故後並未報廢，只是另以低價出售，可推知其仍可經修理
    而回復原狀，是系爭甲車、系爭乙車受損既未達無法修復程
    度，實際上亦未報廢，不能僅以新車折舊價計算賠償，且系
    爭甲車、系爭乙車轉售價格，並未事前通知伊，亦無具有公
    信力單位鑑定，不得以之認定前述車輛價值，是計算系爭甲
    車、系爭乙車之損害賠償額，仍應以將之修復至系爭事故發
    生前狀態為準，方屬合理。
　㈤綜上所述，原告之請求均無理由等語，資為抗辯。並聲明：㈠
    原告之訴駁回。㈡如受不利判決，願供擔保請准宣告免為假
    執行。
三、兩造不爭執事項：
　㈠裕藏富邑大廈管理委員會於108年6月30日與被告簽訂系爭契
    約，將系爭大樓之管理維護事項委託予被告，期間自108年7
    月1日起至109年6月30日止，維護範圍為系爭大樓之共用及
    約定共用部分，並按月給付被告服務人員薪資81,000元及服
    務費用16,000元。
　㈡系爭甲車為原告協興土木包工業所有，106年6月出廠，而系
    爭乙車則為賴雨璇所有，107年9月出廠。
　㈢108年7月19日15時23分許至誠路71巷巷口開始因雨淹水，同
    日15時46分雨水開始逕流至系爭大樓地下室，同日15時51分
    許系爭大樓值班管理員開始裝設防水閘門，但於同日16時13
    分放棄裝設，系爭大樓地下室乃於15時46分開始淹水。
　㈣系爭甲車、系爭乙車於系爭大樓地下室在108年7月19日因雨
    淹水時停放該處。
　㈤賴雨璇已將其就系爭乙車因於前述時間停放系爭大樓地下室
    遭淹水所生之損害賠償債權讓與原告甲○○。
四、得心證之理由
  ㈠按因故意或過失，不法侵害他人之權利者，負損害賠償責任
    ，民法第184條第1項前段定有明文。經查：
　⒈裕藏富邑大廈管理委員會於108年6月30日與被告簽訂系爭契
    約，將系爭大樓之管理維護事項委託予被告，期間自108年7
    月1日起至109年6月30日止，維護範圍為系爭大樓之共用及
    約定共用部分等節，為兩造所不爭執。又觀諸系爭契約所附
    服務人員薪資明細表（見臺灣橋頭地方法院110年度審訴字
    第571號卷〈下稱橋院卷〉第65頁），被告派駐系爭大樓之大
    廳管理員工作內容為：門禁守衛、住戶信件收發、訪客登記
    、巡查工作、代收費用及突發狀況處置，足見被告於系爭契
    約期間有處置系爭大樓突發狀況之義務，則被告於豪大雨發
    生將致系爭大樓地下室淹水之突發狀況時，自有為適當處置
    之義務。
　⒉被告固抗辯其派駐系爭大樓之系爭管理員依當時狀況判斷裝
    設防水閘門仍難抵擋水勢漫延，因此先行使用廣播通知住戶
    移車，確定已無住戶移出車輛後，始進行防水閘門之裝設，
    但因大雨造成積水瞬間灌湧而來之局面下，無法獨力完成，
    亦不及尋求救援，其就系爭事故並無過失云云。惟：
　⑴原告所提之錄影光碟影像顯示，系爭大樓地下室防水閘門由1
    人遞送門片，另1人得以獨力完成設置，有原告所提之錄影
    光碟附卷可參（見本院訴字卷證物存置袋），且為被告所不
    爭執（見本院訴字卷第167頁），又參諸GOOGLE街景圖（見
    本院訴字卷第185頁），系爭大樓地下室之防水閘門門片就
    放置在裝設防水閘門處即車道口旁牆壁上，則系爭大樓地下
    室之防水閘門門片並非收放他處，而只是在距離裝設處不到
    1步之距離，若由1人獨自自放置門片處搬起而完成裝設，應
    非不可能於短時間內完成，是被告抗辯若無他人協助搬運門
    片，非一人得於短時間內完成云云，尚非可採。
　⑵系爭大樓前於107年8月23日豪大雨時，即因地下室淹水，造
    成多輛汽車及大樓公共設施泡水損壞等節，既為被告所不爭
    執，被告又自承其派駐管理人員知悉系爭大樓所在區域地勢
    較低，往昔大雨即常發生淹水（見本院訴字卷第146頁），
    則被告於簽訂系爭契約受託系爭大樓之管理維護事項，就系
    爭大樓突發狀況具有處置義務，又知悉系爭大樓所在區域地
    勢較低容易淹水之情下，自應注意進行相關之教育訓練或危
    機應變處理，使其派駐系爭大樓人員具備獨立裝設防水閘門
    之能力，或建置使其得以聯繫系爭大樓管理委員會人員協助
    裝設之機制，方足以處置系爭大樓因大雨淹水之突發狀況，
    且其既為物業公司，而以受託大樓之管理維護為業，對此具
    有專業能力，自無不能注意之情，卻疏未注意此情，致其派
    駐系爭大樓之系爭管理員無能力獨自設置防水閘門，又未有
    相關機制尋求他人協助設置，致防水閘門未能設置，肇生系
    爭事故，其就此自有過失，是其以系爭管理員為中高齡就業
    ，無能力獨立設置防水閘門，且無從即時尋求援助，抗辯就
    系爭事故沒有過失云云，仍非可採。
　⑶系爭大樓地下室之防水閘門高度為73公分，然其設置處低於
    路面，固有照片（見本院訴字卷第177頁）、GOOGLE街景圖
    （見本院訴字卷第185頁）附卷可參。然降雨量是一定時間
    內，降落到水平面上，假如無滲漏，不流失，也不蒸發，累
    積起來的水的深度，但雨水降落地面即會滲漏、流失，是尚
    非得以當日雨量高於系爭大樓地下室防水閘門高於地面高度
    ，即認裝設防水閘門無效，而觀諸系爭大樓地下室監視錄影
    翻拍畫面（見本院訴字卷第41頁），雨水漫延進入系爭大樓
    地下室時，水位遠低於系爭防水閘門設置於牆面防水閘門邊
    柱高度，足見系爭事故當日淹水高度乃低於防水閘門高度，
    裝設防水閘門應足以抵擋水勢漫延，且住戶於平日日間因工
    作關係不一定在住處，可能無法因廣播通知即為移車，是縱
    系爭管理員當時確有先為移車之廣播，若未設置防水閘門，
    仍有可能造成停放地下室車輛因淹水損壞，此自難認系爭管
    理員判斷裝設防水閘門仍難抵擋水勢漫延之判斷係屬正確，
    其於廣播後未及時裝設防水閘門之處置為無疏失，是被告以
    此抗辯其就系爭事故沒有過失云云，亦難採信。
　⑷綜上所述，被告就系爭事故之發生具有過失，其上開抗辯，
    非可採信。
　⒊系爭甲車、系爭乙車分別為原告協興土木包工業、賴雨璇所
    有，於系爭大樓地下室在108年7月19日因雨淹水時停放該處
    等節，為兩造所不爭執。又系爭甲車、系爭乙車因淹水而毀
    損，業據原告提出車損照片附卷為證（見橋院卷第31至39頁
    、第43至47頁、本院訴字卷第89至93頁），且為被告所不爭
    執，自堪認定，則原告協興土木包工業、謝雨璇所有之系爭
    甲車、系爭乙車毀損為系爭事故所造成，與被告前述過失行
    為自有相當因果關係。
　⒋被告另抗辯其業與系爭大樓管理委員會調解成立，縱使為系
    爭大樓管理委員會，亦不得再以契約責任向被告求償，況其
    應仍得據系爭契約第10條1款抗辯免責云云。惟調解筆錄是
    記載：「民國（下同）108年7月19日，對造人（即被告）雇
    傭第三人擔任聲請人裕藏富邑大樓管理委員會（高雄市○○區
    ○○路00號）管理員，因該雇傭第三人疏失裝設防水閘門失敗
    導致聲請人該大樓地下室淹水，致該大樓公共區域機電設備
    （含發電機、電路控制器、抽水馬達、照明設備、電梯、機
    械車位系統）毀損，故聲請調解」等語，有該調解筆錄附卷
    可參（見本院訴字卷第135頁），則該調解之當事人為系爭
    大樓及被告，調解之範圍為系爭事故造成系爭大樓公共區域
    機電設備毀損，原告並非該調解之當事人，系爭甲車、系爭
    乙車因系爭事故毀損復不在調解範圍之內，被告自不得據該
    調解筆錄，抗辯原告不得就系爭事故所造成系爭甲車、系爭
    乙車毀損向其請求。其次，系爭契約第10條第1款雖約定因
    天災地變等不可抗力之事由所致之損害，不論其為直接或間
    接，被告不負賠償責任，然依諸前述，系爭事故可因妥適裝
    設防水閘門，而防免發生，自難認原告所受損害為天災之不
    可抗事由造成，是被告上開抗辯，均非可採。
　⒌綜上所述，被告就系爭事故之發生乃有過失，且造成原告協
    興土木包工業、謝雨璇所有之系爭甲車、系爭乙車受損，自
    應就此負侵權行為之損害賠償責任。
  ㈡按不法毀損他人之物者，被害人得請求賠償其物因毀損所減
    少之價額，民法第196條定有明文。經查：
　⒈被告固抗辯計算系爭甲車、系爭乙車之損害賠償額，仍應以
    將之修復至系爭事故發生前狀態為準，方屬合理云云。惟依
    民法第196條請求賠償物被毀損所減少之價額，雖得以修復
    費用為估定之標準，並以必要者為限（例如：修理材料以新
    品換舊品，應予折舊），但此並非唯一之標準，只要被害人
    得以證明其物因原告毀損所減少之價額，即得就此依前述規
    定請求賠償，尚非必以修復費用為估定之唯一方法，是被告
    上開抗辯，應屬無據。
　⒉系爭甲車、系爭乙車於系爭事故發生前之價值，得以新車購
    入價計算折舊為判斷依據一節，為兩造所不爭執（見本院訴
    字卷第199頁），又系爭甲車為106年6月出廠，以888,000元
    新車購入，而系爭乙車為107年9月出廠，以779,000元購入
    等節，為兩造所不爭執（見本院訴字卷第198至199頁），則
    依行政院所頒固定資產耐用年數表及固定資產折舊率表，非
    運輸業用客車之耐用年數為5年，依平均法計算其折舊結果
    （即以固定資產成本減除殘價後之餘額，按固定資產耐用年
    數表規定之耐用年數平均分攤，計算折舊額），每年折舊率
    為5分之1，並參酌營利事業所得稅查核準則第95條第6 項規
    定「固定資產提列折舊採用定率遞減法者，以1年為計算單
    位，其使用期間未滿1年者，按實際使用之月數相當於全年
    之比例計算之，不滿1月者，以1月計」，系爭甲車、系爭乙
    車自出廠日迄系爭事故發生時即108年7月19日，分別已使用
    2年2月、11月，則扣除折舊後，系爭甲車、系爭乙車當時之
    價值應約為567,333元【計算方式：1.殘價＝取得成本÷( 耐
    用年數＋1)即888,000÷(5+1)≒148,000（小數點以下四捨五入
    ）；2.折舊額 ＝(取得成本－殘價)×1/（耐用年數）×（使用
    年數）即(888,000－148,000) ×1/5×（2+2/12）≒320,667（
    小數點以下四捨五入）；3.扣除折舊後價值＝（新品取得成
    本－折舊額）即888,000－320,667＝567,333】、659,986元【
    計算方式：1.殘價＝取得成本÷( 耐用年數＋1)即779,000÷(5+
    1)≒129,833（小數點以下四捨五入）；2.折舊額 ＝(取得成
    本－殘價)×1/（耐用年數）×（使用年數）即(779,000－129,8
    33) ×1/5×（0+11/12）≒119,014（小數點以下四捨五入）；
    3.扣除折舊後價值＝（新品取得成本－折舊額）即779,000－11
    9,014＝659,986】。
　⒊被告復抗辯系爭甲車、系爭乙車轉售價格，並未事前通知被
    告，亦無具有公信力單位鑑定，不得以之認定前述車輛價值
    云云。惟系爭甲車、系爭乙車是分別在108年7月25日、同年
    月22日以9萬元、16萬元出售，有汽車買賣合約書附卷可參
    （見本院訴字卷第57頁、第141頁），且為被告所不爭執（
    見本院訴字卷第198至199頁），自堪認定。又原告出售系爭
    甲車、系爭乙車乃在系爭事故甫發生不久，當時其等應仍未
    慮及將向被告求償之事，且衡情原告已因系爭甲車、系爭乙
    車泡水受損，損失慘重，若得以更高價格出售，應無廉價將
    車輛出售之道理，是其等前述轉售價格應確係系爭甲車、系
    爭乙車泡水後之價值，被告上開抗辯，尚非可採。
　⒋系爭甲車、系爭乙車於系爭事故發生前之價值分別為567,333
    元、659,986元，於系爭事故發生後之價值則分別為9萬、16
    萬元，則系爭甲車、系爭乙車因系爭事故毀損所減少之價額
    分別為477,333元、499,986元，是依前述規定，原告協興土
    木包工業、謝雨璇自得分別請求被告賠償477,333元、499,9
    86元。又賴雨璇已將其就系爭乙車因於前述時間停放系爭大
    樓地下室遭淹水所生之損害賠償債權讓與原告甲○○，為兩造
    所不爭執，是原告甲○○應得請求被告賠償499,986元。
五、綜上所述，被告就系爭事故之發生具有過失，造成系爭甲車
    、系爭乙車毀損，原告協興土木包工業、謝雨璇自得就此請
    求被告賠償之。又系爭甲車、系爭乙車因此毀損減少價額47
    7,333元、499,986元，且謝雨璇已將損害賠償債權讓予原告
    甲○○，是原告協興土木包工業、甲○○應得分別請求被告給付
    477,333元、499,986元。從而，原告協興土木包工業、甲○○
    依民法第184條第1項前段之規定，請求被告分別給付477,33
    3元、499,986元，及均自起訴狀繕本送達翌日即110年8月7
    日起至清償日止按週年利率5%計算之利息，為有理由，應予
    准許。至原告甲○○逾此範圍之請求，則無理由，應予駁回。
六、本件原告勝訴部分，兩造分別陳明願供擔保請准宣告假執行
    或免為假執行，核無不合，爰分別酌定相當之擔保金額，予
    以准許。至原告甲○○敗訴部分，其假執行之聲請即失所附麗
    ，應予駁回。
七、本件事證已臻明確，兩造其餘之攻擊防禦方法核與判決結果
    不生影響，毋庸一一論列，併此敘明。
八、據上論結，本件原告之訴為一部有理由，一部無理由。爰依
    民事訴訟法第79條、第85條第1項但書、第390條第2項、第3
    92條第2項，判決如主文。
中　　華　　民　　國　　111 　年　　7 　　月　　21　　日
                  民事第二庭  法　官　楊淑儀
以上正本係照原本作成。
如對本判決上訴，須於判決送達後20日內向本院提出上訴狀。如
委任律師提起上訴者，應一併繳納上訴審裁判費。
中　　華　　民　　國　　111 　年　　7 　　月　　21　　日
                              書記官  詹立瑜